【裁判字號】    99,交聲,1467
【裁判日期】    990630
【裁判案由】    聲明異議
【裁判全文】
臺灣高雄地方法院交通事件裁定        99年度交聲字第1467號
原處分機關  高雄市政府交通局
異  議  人  甲○○
即受處分人
上列異議人即受處分人因違反道路交通管理處罰條例案件，對於
高雄市政府交通局民國99年4 月27日所為之裁決（原處分案號：
高市交裁字第裁32-BO0000000號）聲明異議，本院裁定如下：
    主  文
原處分撤銷。
甲○○汽車駕駛人駕駛汽車肇事致人受傷而逃逸，吊銷其駕駛執
照，壹年內不得考領駕駛執照。
    理  由
一、原處分意旨略以：異議人即受處分人甲○○於民國97年6 月
    14日下午12時55分許，駕駛車牌號碼ZE-3827 號自用小客車
    （下稱系爭車輛），行經高雄市○○路時，因「駕駛汽車肇
    事致人受傷而逃逸」，經高雄市政府警察局三民分局陽明派
    出所當場舉發，爰依道路交通管理處罰條例第62條第4 項、
    違反道路交通管理事件統一裁罰基準及處理細則第41條、第
    43條、第44條及第67條之規定，裁處異議人罰鍰新臺幣（下
    同）9,000 元，並吊銷異議人駕駛執照，1 年內不得考領駕
    駛執照等語。
二、聲明異議意旨略以：異議人上開違規行為，業經本院以98年
    度交訴字第79號判決處有期徒刑6 月，緩刑2 年，並應向指
    定之政府機關、政府機構、行政法人、社區或其他符合公益
    目的之機構或團體提供40小時之義務勞務確定，詎原處分機
    關復對異議人裁處罰鍰9,000 元，與行政罰法第26條之一事
    不二罰原則相違，且本件交通事故，對方亦有過失，而異議
    人係為參加姪女之畢業典禮始先行離去，其情可憫，犯後並
    已服完40小時義務勞務，接受懲罰，是原處分機關吊銷異議
    人駕駛執照，1 年內不得考領駕駛執照，顯屬過當，爰聲明
    異議，請求撤銷原處分等語。
三、按汽車駕駛人駕駛汽車肇事致人受傷或死亡者，應即採取救
    護措施及依規定處置，並通知警察機關處理，不得任意移動
    肇事汽車及現場痕跡證據，違反者處3,000 元以上9,000 元
    以下罰鍰；前項駕駛人肇事致人受傷而逃逸者，吊銷其駕駛
    執照，道路交通管理處罰條例第62條第3 項前段、第4 項前
    段分別定有明文。次按汽車駕駛人駕駛汽車肇事致人受傷而
    逃逸，逾越應到案期限60日以上，繳納罰鍰或逕行裁決處罰
    者，處罰鍰9,000 元，違反道路交通管理事件統一裁罰基準
    表亦有規範。再汽車駕駛人，曾依道路交通管理處罰條例其
    他各條規定吊銷駕駛執照者，1 年內不得考領駕駛執照，同
    條例第67條第3 項亦規定甚明。
四、經查：
  (一)異議人有於97年6 月14日下午12時55分許，駕駛系爭車輛沿
    高雄市○○區○○路236 巷由南往北方向行駛，行經覺民路
    236 巷與褒揚街299 巷交岔路口，撞擊陳憲用所騎乘沿褒揚
    街299 巷由西往東方向行駛之車牌號碼PPL-690 號重型機車
    ，陳憲用因而人車倒地，受有右第九肋骨骨折及左腳擦傷等
    傷害，異議人於肇事後，未停留在現場處理或對陳憲用施以
    必要之救護，逕自駕駛系爭車輛離開現場，嗣因陳憲用記下
    異議人所駕駛系爭車輛之車號，報警循線查獲上情，高雄市
    政府警察局三民分局陽明派出所乃於97年6 月28日對異議人
    舉發，經原處分機關於99年4 月27日對異議人裁處罰鍰
    9,000 元，吊銷駕駛執照，1 年內不得考領駕駛執照；另異
    議人涉犯刑法第185 條之4 肇事致人傷害逃逸罪之刑事案件
    部分，則經本院於98年12月28日以98年度交訴字第79號判處
    有期徒刑6 月，緩刑2 年，並應向指定之政府機關、政府機
    構、行政法人、社區或其他符合公益目的之機構或團體提供
    40小時之義務勞務確定等情，為異議人所不爭執，且有高雄
    市政府警察局高市警交字第BO0000000 號舉發違反道路交通
    管理事件通知單、高雄市政府交通局高市交裁字第裁32-BO0
    000000號裁決書、本院98年度交訴字第79號刑事判決及臺灣
    高等法院被告前案紀錄表各1 份在卷可稽，並經本院核閱本
    院98年度交訴字第79號卷宗屬實，此部分事實要堪認定。
  (二)原處分裁處罰鍰部分：
  1.再按一行為同時觸犯刑事法律及違反行政法上義務規定者，
    依刑事法律處罰之，但其行為應處以其他種類行政罰或得沒
    入之物而未經法院宣告沒收者，亦得裁處之，行政罰法第26
    條第1 項定有明文。參諸上開條文之立法理由，明確揭示：
    「一、行為同時觸犯刑事法律及違反行政法上義務規定時，
    由於刑罰與行政罰同屬對不法行為之制裁，而刑罰之懲罰作
    用較強，故依刑事法律處罰，即足資警惕時，實無一事二罰
    再處行政罰之必要。且刑事法律處罰，由法院依法定程序為
    之，較符合正當法律程序，應予優先適用。但罰鍰以外之沒
    入或其他種類行政罰，因兼具維護公共秩序之作用，為達行
    政目的，行政機關仍得併予裁處，故為第一項但書規定。」
    是在刑罰與行政罰之處罰目的相同且處罰手段相同之情形，
    若依刑事法律處罰，即足以警惕行為人，則無再對行為人處
    以行政罰或罰鍰之必要，但例外在沒入或其他種類行政罰，
    因兼具維護公共秩序之作用，為達行政目的，行政機關仍得
    對行為人併予裁處。
  2.本件異議人既於原處分機關於99年4 月27日裁處行政罰前，
    即經本院於98年12月28日以98年度交訴字第79號判決處有期
    徒刑6 月，緩刑2 年，並應向指定之政府機關、政府機構、
    行政法人、社區或其他符合公益目的之機構或團體提供40小
    時義務勞務確定，是揆諸上開說明，自不得再對異議人處以
    罰鍰，僅得對異議人處以沒入或其他種類之行政罰。原處分
    機關就異議人同一駕駛汽車肇事致人受傷而逃逸之行為，再
    予以裁處罰鍰9,000 元，違反一行為不二罰原則，顯有違誤
    。
  (三)原處分裁處吊扣駕駛執照部分：
    至原處分機關對異議人裁處吊銷駕駛執照，1 年內不得考領
    駕駛執照部分，為剝奪資格之處分，依行政罰法第2 條第2
    款，屬於其他種類之行政罰，依同法第26條第1 項但書之規
    定，自得併予裁罰之，且依94年12月14日修正，於95年3 月
    1 日施行之道路交通管理處罰條例第68條規定，汽車駕駛人
    ，因違反本條例及道路交通安全規則之規定，受吊銷駕駛執
    照處分時，吊銷其持有各級車類之駕駛執照。復參以異議人
    非因道路交通管理處罰條例第67條第1 項、第2 項所規定之
    事由吊銷駕駛執照，故依同條第3 項規定，異議人1 年內不
    得考領駕駛執照。是以，原處分機關依前開道路交通管理處
    罰條例第62條第4 項前段之規定，對異議人處以吊銷駕駛執
    照，1年內不得考領駕駛執照之裁罰性處分，核無違誤。
  (四)綜上所述，原處分機關對異議人裁處罰鍰9,000 元，與一行
    為不二罰之原則相違，難謂適法，是異議人聲明異議為有理
    由，依前開說明，應由本院將原處分撤銷，重新諭知如主文
    第2 項所示之處分。
五、據上論斷，應依道路交通管理處罰條例第62條第4 項、第67
    條第3 項、第68條，道路交通案件處理辦法第20條前段，裁
    定如主文。
中    華    民    國    99    年    6     月    30    日
                  交通法庭    法  官   吳佳樺
以上正本證明與原本無異。
如不服本裁定，應於收受送達後5 日內向本院提出抗告狀。
中    華    民    國    99    年    6     月    30    日
                              書記官   廖佳玲

司法院資訊處製作；財團法人民間司法改革基金會備份。
